【裁判字號】    99,交聲,93
【裁判日期】    990720
【裁判案由】    違反道路交通管理處罰條例
【裁判全文】
臺灣宜蘭地方法院交通事件裁定          99年度交聲字第93號
原處分機關  交通部公路總局臺北區監理所宜蘭監理站
異  議  人
即受處分人  甲○○
上列異議人因違反道路交通管理處罰條例案件，對於原處分機關
即交通部公路總局臺北區監理所宜蘭監理站於民國99年3月29日
所為宜監字第裁43─C00000000號裁決處分之處分聲明異議，本
院裁定如下：
    主  文
異議駁回。
    理  由
一、原處分意旨略以：異議人即受處分人甲○○駕駛其所有車牌
    號碼6486-QE號自用一般小客車，於民國99年2月28日15時20
    分許，在台二線與清水路60巷路口處，因「行駛至設有三色
    號誌燈路口紅燈亮（闖紅燈）」之違規行為，為臺北縣政府
    警察局金山分局以北縣警交大字第C00000000號舉發違反道
    路交通管理事件通知單（下稱舉發通知單），舉發其有違反
    道路交通管理處罰條例第53條第1項規定之事實，爰依上開
    規定裁處罰鍰新臺幣（下同）2,700元，並依同條例第63條
    第1項規定記違點數3點等語。
二、異議意旨略以：該路口為簡單之號誌燈號，未裝設各時相變
    換秒數裝置，駕駛人僅能藉由當時所見的號誌來做決定能否
    通過路口，若駕駛人在顯示綠燈燈號之末段時間通過停止線
    ，並且在十字路口內被迫煞車再前進，依一般經驗而論，在
    未完全通過路口前有可能轉為紅燈。且該2位員警未運用蒐
    證器材，又未能提出積極科學證據，僅以其目視方式作為告
    發依據，實難令人信服。爰具狀聲明異議云云。
三、按汽車駕駛人，行經有燈光號誌管制之交岔路口闖紅燈者，
    處新臺幣1,800元以上5,400元以下罰鍰，道路交通管理處罰
    條例第53條第1項定有明文。又汽車駕駛人有同條例第53條
    情形者，除依原條款處罰鍰外，並予記違規點3點，道路交
    通管理處罰條例第63條第1項第3款亦定有明文。
四、經查：
  (一)異議人於99年2月28日15時20分許，駕駛車牌號碼6486-QE號
    自用一般小客車，在通過台二線與清水路60巷路口處後為警
    攔停，警方以其闖紅燈而開單告發之事實，業據異議人陳明
    在卷，核與證人即製單舉發本件違規事件之臺北縣政府警察
    局金山分局中角派出所警員林永裕證述情節相符，復有舉發
    通知單附卷可稽，堪信屬實。
  (二)異議人雖以前詞置辯，惟查：
  1.證人林永裕業於本院調查時結證稱：99年2月28日當天，伊
    執行14至16時巡邏勤務兼舉發交通違規事件，大約於15時10
    分時至台二線與清水路路口，伊是站在台二線的清泉活動中
    心門口前取締違規，當時看到有2部車，車速都很慢，時速
    約40公里左右。伊看到前1部車通過停止線時是已經閃黃燈
    ，通過後，後面那部車距離前面那部車約20尺，伊看得很清
    楚，沒有誤判的可能，後面那部車通過停止線時，號誌已經
    是紅燈了，伊就以指揮棒攔停後面那部車，並請駕駛人出示
    駕照，且告知違規理由。伊沒有帶眼鏡的視力是0.8，且伊
    當時站的地點距離停止線約150公尺以內，所以伊可以很清
    楚的看到停止線。伊掣單舉發是依據明確的違規事實，如果
    有很多車子可能造成誤判爭議的話，就不會舉發等語明確（
    見本院卷第17-18頁）。且證人林永裕與異議人素不相識、
    又無怨隙，應無故意攀誣可能，更何況警員執行公務時，本
    身即受有行政懲處責任之監督，而其到庭具結作證，更係以
    刑事責任擔保其證言之真實性，故上開證述內容，應可採信
    。因此，異議人於前述時、地，駕駛車牌號碼6486-QE號自
    用一般小客車，行經設有燈光號誌管制之交岔路口時，有闖
    紅燈之違規行為，堪予認定。
  2.至於警方取締交通違規事件，其以照相方式取證者，固足為
    違規之證明，惟警員當場舉發者，舉發之員警本身之目睹、
    耳聞，亦為違規人違規之證明，非必所有之違規事件，均需
    有照相方足為違規之證據，蓋諸多違規行為之發生難以預期
    ，違規狀態稍縱即逝，如闖紅燈（在未設置闖紅燈自動照相
    儀器之處所）；未戴安全帽之騎士見警攔查，隨即戴上安全
    帽；未繫安全帶之汽車駕駛見警攔查，隨即繫上安全帶等情
    形，尚無足期待此類違規行為均須照相為證，且警員舉發交
    通違規案件，為行政行為一種，係代表國家行使公權力，本
    即具有公信力，如謂公務員一切行政行為均需預留證據以證
    其實，則國家行政勢必滯礙難行。再者，警察係在現場執行
    舉發交通違規勤務，故係立於親自所親聞之事實製單舉發，
    應無可能恣意擅斷之作為，是本件縱未有照相、錄影存證，
    然異議人既確有於前開時、地，駕駛車輛闖紅燈之違規事實
    ，仍得予以處罰，並不影響員警舉發違規之效力。異議人此
    部分辯解，尚不足為據。
五、綜上所述，異議人於前述時、地，開車違規闖紅燈之事實，
    既可認定，原處分機關依道路交通管理處罰條例第53條第1
    項、第63條第1項第3款規定，裁處異議人罰鍰2,700元，並
    記違規點數3點，於法即無不合。是本件聲明異議為無理由
    ，應予駁回。
六、據上論斷，應依道路交通案件處理辦法第19條，裁定如主文
    。
中    華    民    國    99    年    7     月    20    日
                  交通法庭  法  官  陳映佐
以上正本證明與原本無異。
如不服本裁定，應於裁定送達後5日內向本院提出抗告狀（應附
繕本）「切勿逕送上級法院」。
                            書記官  翁靜儀
中    華    民    國    99    年    7     月    21    日

司法院資訊處製作；財團法人民間司法改革基金會備份。
